臺灣臺中地方法院簡易民事判決
　　　　　 110年度沙簡字第562號
原      告  黃信維  
法定代理人  黃基財  
被      告  林立杰  
上列當事人間請求損害賠償事件，本院於民國111年6月21日言詞
辯論終結，判決如下：
    主      文
被告應給付原告新臺幣38,868元，及自民國110年10月23日起至
清償日止，依照年息5％計算之利息。
原告其餘之訴駁回。
訴訟費用由被告11％，餘由原告負擔。
本判決第一項得假執行。但被告如以新臺幣38,868元為原告供擔
保後，得免為假執行。
原告其餘假執行之聲請駁回。
    事實及理由
一、原告主張：被告於民國109年9月20日凌晨0時13分許騎乘車
    牌號碼000-0000普通重型機車沿臺中市沙鹿區自立路由北往
    南方向行駛，駛至自立路與向上路六段交岔路口時，本應注
    意其行進方向之號誌為閃光紅燈，該燈號表示「停車再開」
    ，車輛應減速接近，先停止於交岔路口前，讓幹道車優先通
    行後認為安全時，方得續行，且應注意車前狀況，隨時採取
    必要安全措施。當時天氣晴、夜間有照明、路面乾燥、無缺
    陷、無障礙物、視距良好等情狀並無不能注意之情事，而被
    告竟未注意及此，無視閃光紅燈之號誌警示，而未減速接近
    系爭交岔路口，並停止於路口察看、注意路口車輛，且未禮
    讓幹道車優先通行後，於安全時方通過路口。適有原告騎乘
    車牌號碼000-0000普通重型機車(下稱系爭車輛)沿向上路六
    段由西往束之方向行駛，行至系爭交岔路口時遭被告撞擊，
    原告因而人車倒地，致原告受有左側膝部挫傷、擦傷、左側
    肩膀擦傷、左側手肘擦傷、雙側手部擦傷等傷害，以及原告
    所有系爭車輛多處毀損。被告過失傷害原告之行為，業經臺
    中地方檢察署110年度偵字第7783號提起公訴，且經臺灣臺
    中地方法院刑事庭110年度交易字第548號審理，終因被害人
    撤回刑事告訴而宣告不受理判決確定。原告因本件車禍事故
    受有如下之損害：（一）醫療費用新臺幣（下同）6,568元
    ：包括光田醫院醫療費1,450元，黃忠勇院所醫療費1,450元
    ，及伸港忠孝醫院醫療費3,668元。（二）機車維修費37,75
    0元。（三）精神慰撫金30萬元：原告因本件車禍事故受有
    左側膝部挫傷、擦傷、左側肩膀擦傷、左側手肘擦傷、雙側
    手部擦傷等傷害，傷口處經常處於疼痛狀態，導致原告難以
    入眠，亦因生理痛楚而處於情緒低落狀態，身體及精神上均
    飽受折磨，故請求精神慰撫金30萬元。以上損害總計為344,
    318元。被告對本件車禍發生有過失，自應對原告之損害負
    賠償責任。為此，爰依侵權行為之法律關係提起本件訴訟請
    求被告給付。並請求法院判決：（一）被告應給付原告344,
    318元，及自起訴狀繕本送達次日起至清償日止，依照週年
    利率5％計算之利息。（二）請准供擔保宣告假執行。（三）
    訴訟費用由被告負擔。　　
二、被告則以：本件車禍被告亦受傷，且傷勢比原告嚴重，並已
      向原告請求賠償。原告主張之金額不合理之處如下：（一
      ）醫療費用部分：1.光田醫院醫療費用2張300元部分重覆
      請求，另證明書費250元不得請求。2.黃忠勇院所費用合
      計僅600元，其餘係原告自費，屬非必要性醫療，及證明
      書費850元不得請求。3.伸港忠孝醫院證明書費200元不得
      請求。（二）機車維修費用應予折舊，且原告應說明更換
      「前叉總成」及「引擎支架」之必要性。（三）原告僅受
      輕傷，請求精神慰撫金30萬顯屬過高。（四）原告未減速
      慢行疏未注意車前狀況，應負70％過失責任。並請求法院
      判決：（一）原告之訴駁回。（二）訴訟費用由原告負擔
      。（三）願供擔保請准宣告免為假執行。　
三、得心證之理由：
（一）原告主張兩造於上述時間、地點發生車禍，原告因此身體
      受傷及車輛受損之事實，已據提出光田醫療社團法人光田
      綜合醫院診斷證明書、臺中市政府警察局道路交通事故當
      事人登記聯單、初步分析研判表、道路交通事故現場圖、
      相片、本院110年度交易字第548號刑事判決書、光田醫療
      社團法人光田綜合醫院門診收據、黃忠勇院所診斷證明書
      及收據、伸港忠孝醫院診斷證明書、醫療費用明細、免用
      統一發票收據等為證，故堪信原告主張之上述部份事實為
      真正。
（二）被告雖抗辯雖主張原告就本件車禍應負70％過失責任，然
      本院認為：按汽車行駛至交岔路口，其行進、轉彎，應依
      下列規定：一、應遵守燈光號誌或交通指揮人員之指揮，
      遇有交通指揮人員指揮與燈光號誌並用時，以交通指揮人
      員之指揮為準。道路交通安全規則第102條第1項第1款定
      有明文。另按特種閃光號誌各燈號顯示之意義如下：一、
      閃光黃燈表示「警告」，車輛應減速接近，注意安全，小
      心通過。二、閃光紅燈表示「停車再開」，車輛應減速接
      近，先停止於交岔路口前，讓幹線道車優先通行後認為安
      全時，方得續行。道路交通標誌標線號誌設置規則第211
      條第1項第1、2款亦定有明文。本件原告於行經車禍交岔
      路口時，其燈號為閃光黃燈，而被告行向之燈號為閃光紅
      燈，有道路交通事故現場圖為證，則被告之車輛自應停車
      再開，原告則應減速接近，注意安全，則被告於行經該處
      ，既未停車再開，而原告亦有未減速接近，注意安全，小
      心通過之疏失，本院斟酌上情，認原告與被告過失比例各
      為3成及7成，此核與本件車禍後，經送臺中市車輛行車事
      故鑑定委員會鑑定、臺中市車輛行車事故鑑定覆議委員會
      鑑定結果，亦認被告為肇事主因，原告為肇事次因相符，
      故被告上述關於肇事責任比例之抗辯，應無可採。
（三）按因故意或過失，不法侵害他人之權利者，負損害賠償責
      任；汽車、機車或其他非依軌道行駛之動力車輛，在使用
      中加損害於他人者，駕駛人應賠償因此所生之損害。但於
      防止損害之發生，已盡相當之注意者，不在此限；不法侵
      害他人之身體或健康者，對於被害人因此喪失或減少勞動
      能力或增加生活上之需要時，應負損害賠償責任；不法侵
      害他人之身體、健康、名譽、自由、信用、隱私、貞操，
      或不法侵害其他人格法益而情節重大者，被害人雖非財產
      上之損害，亦得請求賠償相當之金額；民法第184條第1項
      前段、第191條之2前段、第193條第1項、第195條第1項前
      段分別定有明文。查被告因過失肇致發生本件車禍並致原
      告受有前開傷害等情，有如前述。則被告就本件車禍之發
      生為有過失，該過失行為與原告所受前開傷害間，具有相
      當因果關係，自係過失不法侵害原告之身體權利，堪以認
      定。依前開規定，原告請求被告賠償其因前開車禍所受損
      害，自屬有據。茲就原告請求被告賠償之各項損害，有無
      理由，審酌如下：　　
   1、醫療費用部份：原告提出光田醫療社團法人光田綜合醫院
      門診收據2張，共計1,450元（計算式：600+850＝1450），
      該部份並無被告所稱300元重複計算之情形；又原告提出
      黃忠勇院所收據8張共計1,450元，原告雖有部份為自費醫
      療，但自費醫療仍屬醫療必要，僅係由當事人自行支出費
      用，被告關於此部份之抗辯，亦無理由。又按診斷書費用
      ，如係被害人為證明損害發生原因及其範圍必要之費用，
      應納為損害之一部分（最高法院95年度台上字第2058號裁
      定、94年度台上字第198號判決意旨參照），被告此抗辯
      ，應無可採。惟原告所提出之伸港忠孝醫院「健保醫療費
      用明細」所列診察費1,040元、治療處置費1,008元此部份
      應為全民健康保險給付範圍，並非原告實際支出之醫療費
      用，故原告此部份之請求，應無理由。因此，原告得請求
      之醫療費用應為4,520元（計算式：1450+1450+1620＝4520
      ）。
 　2、機車維修費部份：原告提出鑫宏機車行免用統一發票收據
      4張為證，依照雙方車禍後現場照片所示車輛毀損情形，
      本院認為上開統一發票收據品名「前叉總成」及「引擎支
      架」部份，均屬本次車禍車輛受損之修護必要部份。又原
      告所提上述單據並未區分零件或工資，本院認為原告既未
      就其有利之部分為舉證，應認所列各項均屬零件費用，按
      因故意或過失不法侵害他人之權利者，負損害賠償責任；
      汽車在使用中加損害於他人者，駕駛人應賠償因此所生之
      損害；不法毀損他人之物者，被害人得請求賠償其物因毀
      損所減少之價額；負損害賠償責任者，債權人得請求支付
      回復原狀所必要之費用，以代回復原狀，民法第184條第1
      項前段、第191條之2前段、第196條、第213條第3項分別
      定有明文。而請求賠償物被毀損所減少之價額，得以修復
      費用為估定標準，但以必要者為限，最高法院77年度第9
      次民事庭會議決議參照。準此，原告以請求回復原狀所必
      要之修理費，應屬適法，但其中以新零件更換舊零件之折
      舊部份非屬必要費用，應予扣除，依行政院所頒固定資產
      耐用年數表及固定資產折舊率之規定，【機械腳踏車】之
      耐用年數為3年，依定率遞減法每年折舊1000分之536，另
      依營利事業所得稅查核準則第95條第6項規定「 固定資產
      提列折舊採用定率遞減法者，以1 年為計算單位，其使用
      期間未滿1 年者，按實際使用之月數相當於全年之比例計
      算之，不滿1月者，以1月計」，上開原告所有機車自出廠
      日109年（即西元2020年）6月，迄本件車禍發生時即109
      年9月20日，已使用0年4月，則零件扣除折舊後之修復費
      用估定為31,005元（詳如附表之計算式）。
 　3、精神慰撫金部份：按慰藉金之賠償須以人格權遭遇侵害，
      使精神上受有痛苦為必要，其核給之標準固與財產上損害
      之計算不同，然非不可斟酌雙方之身份資力、加害程度及
      其他各種情形核定相當之數額（最高法院51年度台上字第
      223號民事裁判意旨參照）。查原告因本件交通事故而受
      有上述傷害，爰審酌原告受傷程度，並參酌原告與被告之
      稅務電子閘門財產所得調件明細表（見本院卷第361-371
      頁），斟酌兩造之地位、經濟能力，及原告因此所受精神
      上痛苦之程度等一切情狀，認原告請求被告賠償精神慰撫
      金，於2萬元內尚屬適當，應予准許。至逾此部分之請求
      則無理由，應予駁回。
 　4、綜上以析，原告受有損失之金額合計為55,525元（計算式
      ：4520＋31005＋20000＝55525）。
（四）按損害之發生或擴大，被害人或其代理人或使用人與有過
      失者，法院得減輕賠償金額，或免除之，為民法第217條
      第1項及第3項所明定。本院審酌被告所駕車輛及原告之前
      揭過失情狀與程度，認原告應負擔百分之30過失責任，業
      如前述，則被告對原告應負之損害賠償責任適用過失相抵
      後，被告應賠償原告之金額為38,868元（計算式：55525×
      70％＝38868，元以下四捨五入）。
（五）按給付有確定期限者，債務人自期限屆滿時起，負遲延責
      任。給付無確定期限者，債務人於債權人得請求給付時，
      經其催告而未為給付，自受催告時起，負遲延責任。其經
      債權人起訴而送達訴狀，或依督促程式送達支付命令，或
      為其他相類之行為者，與催告有同一之效力。民法第229
      條第1項及第2項定有明文。又遲延之債務，以支付金錢為
      標的者，債權人得請求依法定利率計算之遲延利息。但約
      定利率較高者，仍從其約定利率。應付利息之債務，其利
      率未經約定，亦無法律可據者，週年利率為5％。民法第23
      3條第1項及第203條亦有明文。本件原告對被告之前揭損
      害賠償債權，既經原告起訴而送達訴狀，被告迄未給付，
      當應負遲延責任。是原告請求被告給付自起訴狀繕本送達
      被告次日即110年10月23日起至清償日止，按年息5％計算
      之法定遲延利息，核屬有據，應予准許。
四、綜上所述，原告依侵權行為之法律關係，請求被告給付38,8
    68元，及自110年10月23日起至清償日止，按年息5％計算之
    法定遲延利息，為有理由，應予准許。至原告逾此範圍之請
    求，為無理由，應予駁回。
五、本件事證已臻明確，兩造其餘攻擊防禦方法，核與判決結果
    不生影響，自無庸逐一論述，附此敘明。
六、假執行之宣告：本件就原告勝訴部分係依民事訴訟法第427
    條第1項之規定適用簡易程序所為被告敗訴之判決，依同法
    第389條第1項第3款規定，應依職權宣告假執行。另依被告
    聲請宣告被告為原告預供擔保後，得免為假執行之金額。至
    於原告請求不被允許部分的假執行聲請沒有理由，應予駁回
    。
七、訴訟費用負擔之依據：民事訴訟法第79條。　　　　　
中　　華　　民　　國　　111 　年　　7 　　月　　5 　　日
                        臺灣臺中地方法院沙鹿簡易庭
                            法  官  劉國賓
以上為正本，係照原本作成。
如不服本判決，應於判決送達後20日內向本院提出上訴狀並表明
上訴理由（須附繕本）；如委任律師提起上訴者，應一併繳納上
訴審裁判費。
中　　華　　民　　國　　111 　年　　7 　　月　　5 　　日
                            書記官  許宏谷

附表
-----
折舊時間           金額
第1年折舊值        37,750×0.536×(4/12)=6,745
第1年折舊後價值    37,750-6,745=31,005